臺灣臺中地方法院刑事判決　　　　　　　　　　　　　　九十一年度訴字第三七號
　　公　訴　人　臺灣台中地方法院檢察署檢察官
　　被　　　告　甲○○
右列被告因毒品危害防制條例案件，經檢察官提起公訴（九十年度毒偵字第五五二五
號），本院判決如左：
    主  文
甲○○施用第一級毒品，累犯，處有期徒刑捌月。
    事  實
一、甲○○於民國八十八年間因賭博案件，經本院沙鹿簡易庭判處有期徒刑六月，如
    易科罰金以三百元折算一日，於八十八年二月二十二日確定，並於八十八年三月
    十七日執行完畢。詎其猶不知悔改，於八十九年間因施用毒品案件，先後經本院
    裁定送觀察、勒戒後，均因無繼續施用毒品之傾向，而分別由臺灣臺中地方法院
    檢察署檢察官於八十八年四月九日以八十八年度偵字第三四三一號、於八十九年
    六月十三日以八十九年度毒偵字第二八九一號處分書為不起訴處分確定。然甲○
    ○猶不知警惕，於上開不起訴處分確定後五年以內，又基於施用第一級毒品海洛
    因之犯意，於九十年八月十一日上午九時二十分許為警採尿時，回溯七十二小時
    內之某時點，在不詳地點，以不明之方法，施用第一級毒品海洛因一次。嗣因其
    係列管毒品人口，須定期接受台中縣警察局大甲分局調驗並製作調查筆錄，而因
    其未按時前往接受調驗，於九十年八月十一日上午九時五分許，遂經警在台中縣
    大甲鎮○○里○○路十一巷六七號將其強制到場，並於同日上午九時二十分許在
    該分局接受採尿送驗，結果呈嗎啡（起訴書誤載為海洛因）陽性反應而查獲。嗣
    經臺灣臺中地方法院檢察署檢察官於九十年十一月二十日，向本院聲請裁定先令
    入戒治處所施以強制戒治。
二、案經臺中縣警察局大甲分局報請臺灣臺中地方法院檢察署檢察官偵查起訴。
    理  由
一、前揭事實業據被告甲○○於本院審理時坦承不諱，惟其復辯稱驗尿報告有陽性反
    應應係誤吸二手煙之故云云。惟查：
（一）被告於前揭時、地經臺中縣警察局大甲分局採尿送驗結果，檢體確呈嗎啡陽性
      反應，有中山醫學大學附設醫院藥物濫用檢測中心出具之篩檢報告及臺中縣警
      察局大甲分局列管毒品人口尿液檢體採集送驗紀錄表各一份附於偵查卷可稽。
      況初次吸食或施打煙毒者，經人體代謝作用於八小時之內，即有約百分之八十
      排出，二十四小時之後，續有約剩餘量之百分之九十再排出，七十二小時之後
      仍有殘餘微量排出，吸食或施打者個人體質不同，其排出時間亦會有差異，尤
      其成癮者（抗藥性強）其於吸食一百二十小時內所採之尿液，配合較具公信力
      之儀器（如氣相質譜儀）仍可能被檢測出；且海洛因係由嗎啡化學合成之半人
      工合成品，其藥（毒）性倍於嗎啡，其施打或吸食後經人體代謝作用而分解成
      藥（毒）性較低之嗎啡，而於尿液中被檢測出，故吸食或施打海洛因或嗎啡在
      尿液中均以嗎啡形態被檢測出，業經憲兵司令部八十年三月廿五日（八０）鑑
      驗字０九九九號函釋在案；而施用毒品者以施用毒品海洛因最為常見，施用嗎
      啡者已甚少見，且被告亦供稱其未曾取得過嗎啡，僅曾吸食海洛因等語（見本
      院九十一年一月二十四日審判筆錄），是堪認被告於前開採尿前之七十二小時
      內之某時點確曾施用第一級毒品海洛因。
（二）再按吸入煙毒或安非他命之二手煙，在文獻上雖尚無能否由尿液中檢驗出煙毒
      或安非他命反應之研究報告，然按法務部調查局檢驗煙毒或安非他命案件經驗
      判斷，若非長時間與吸毒者直接相向且存心大量吸入吸毒者所呼出之煙氣，以
      二手煙中可能存在之低劑量煙毒或安非他命，應不致在尿液中檢驗出煙毒或安
      非他命反應，有法務部調查局第六處（８２）發技一字第四一五三號函可資參
      照。被告既供稱其吸入二手煙地點為七八坪大之客廳，亦不知當時門窗是否緊
      閉等語（見本院九十一年一月二十四日審判筆錄），則無法證明其所稱地點為
      非密閉空間，依前開函文之說明，應無在尿液中驗出嗎啡陽性反應之可能，是
      被告辯稱係吸入二手煙云云，顯非可採。
（三）被告前因施用毒品案件，先後經本院裁定送觀察、勒戒後，均因無繼續施用毒
      品之傾向，而分別由臺灣臺中地方法院檢察署檢察官於八十八年四月九日以八
      十八年度偵字第三四三一號、於八十九年六月十三日以八十九年度毒偵字第二
      八九一號處分書為不起訴處分確定等事實，業據被告供述在卷，復有臺灣臺中
      地方法院檢察署刑案資料查註紀錄表一份附於偵查卷及台灣高等法院被告全國
      前案紀錄表一份附於本院卷可憑。且被告因於前揭時、地吸食海洛因及安非他
      命而經檢察官向本院聲請裁定令入戒治處所施以強制戒治等事實，亦據被告供
      述在卷，並有臺灣臺中地方法院檢察署檢察官八十年度（應係九十年度之誤）
      聲戒字第一四七二號聲請書、本院九十年度毒聲字第五六六一號裁定各一份附
      於偵查卷可參。
（四）綜上所述，被告所辯吸入二手煙云云，不足採信。本件事證明確，被告犯行，
      洵堪認定。
二、按「犯第十條之罪者，檢察官應先將被告送勒戒處所觀察、勒戒，其期間不得逾
    一月。」、「經觀察、勒戒後，無繼續施用毒品傾向者，應由檢察官為不起訴之
    處分；有繼續施用毒品之傾向者，由檢察官聲請法院裁定令入戒治處所施以強制
    戒治，其期間為一年。但自首者，得以保護管束代之。」、「依前項規定為不起
    訴處分後，五年內再犯第十條之罪，經觀察、勒戒後，認有繼續施用毒品之傾向
    或三犯以上者，不適用前項之規定。但應由檢察官聲請法院裁定先令入戒治處所
    施以強制戒治」，毒品危害防制條例第二十條第一、二、三項定有明文。再按海
    洛因係毒品危害防制條例第二條第二項第一款所規定之第一級毒品。查被告前因
    施用毒品案件，經先後兩次觀察、勒戒後，均認無繼續施用傾向，而經臺灣臺中
    地方法院檢察署檢察官分別為不起訴處分確定後，其於不起訴處分後五年內再有
    施用第一級毒品海洛因之犯行，業如前述，被告三犯毒品危害防制條例第十條之
    罪，殆無疑義。
三、核被告所為，係犯毒品危害防制條例第十條第一項之施用第一級毒品罪。被告為
    施用海洛因而持有之低度行為，為其施用之高度行為所吸收，不另論罪；又查被
    告曾於八十八年間因賭博案件，經本院沙鹿簡易庭判處有期徒刑六月，如易科罰
    金以三百元折算一日，於八十八年二月二十二日確定，並於八十八年三月十七日
    執行完畢，有臺灣高等法院被告全國前案紀錄表及臺灣臺中地方法院檢察署刑案
    資料查註紀錄表附卷可憑，其前案有期徒刑執行完畢後，五年以內再犯本件有期
    徒刑以上刑之罪，為累犯，應加重其刑。爰審酌被告之品行、犯罪之動機、目的
    、手段、所生之危害及犯罪後態度等一切情狀，量處如主文所示之刑。
四、據上論斷，應依刑事訴訟法第二百九十九條第一項前段，毒品危害防制條例第十
    條第一項，刑法第十一條前段、第四十七條，判決如主文。
中      華      民      國      九十一      年      二      月    一    日
                                   臺灣台中地方法院刑事第七庭
                 法  官 陳  卿  和
右正本證明與原本無異。
如不服本判決，應於判決送達後十日內向本院提出上訴狀( 應附繕本 )，上訴於臺灣
高等法院臺中分院。
                                        書記官
中      華      民      國      九十一      年      二      月    一    日
附錄論罪法條
毒品危害防制條例第十條第一項：
施用第一級毒品者，處六月以上五年以下有期徒刑。
